臺灣雲林地方法院民事判決
111年度訴字第173號
原      告  吳美女  
訴訟代理人  李基益律師
被      告  林瑞興  

上列當事人間請求清償債務事件，本院於民國111年7月26日言詞
辯論終結，判決如下：
    主      文
一、被告應給付原告新臺幣壹佰柒拾陸萬元，及自民國一○九年
    十月十六日起至清償日止，按週年利率百分之五計算之利息
    。
二、訴訟費用新臺幣壹萬捌仟肆佰貳拾肆元由被告負擔。
　　事實及理由
壹、程序方面：　　
　　被告經合法通知，未於言詞辯論期日到場，核無民事訴訟法
    第386條各款所列情形，經依原告聲請，由其一造辯論而為
    判決。
貳、實體方面：
一、原告主張：
　㈠被告從事不動產仲介業務，並與訴外人即原告配偶饒煥美為
    舊識，被告於民國108年6月間向饒煥美表示受訴外人鄭昆宗
    委託全權處理鄭昆宗所有坐落雲林縣○○鄉○○段000000000000
    0000000地號土地（下稱系爭土地）之出售事宜，原告遂與
    鄭昆宗之代理人即被告就系爭土地簽訂買賣契約（下稱系爭
    買賣契約），總價金為新臺幣（下同）23,286,460元，原告
    分別於108年7月1日、108年7月9日、108年8月22日各匯款30
    0萬元、313萬元、313萬元至被告指定之帳戶內，餘於辦妥
    移轉登記後向銀行辦理貸款融資方式支應。之後系爭買賣因
    故無法履約，被告允諾會盡速還款，並由被告於109年9月14
    日簽立債權保證還款協議書，藉此確認被告虧空之926萬元
    ，並以訴外人即被告母親林黃敏名下之有價證券及被告所有
    之土地作為該債務之擔保。嗣被告僅於109年11月5日、109
    年12月10日、110年2月8日各償還200萬元、100萬元、100萬
    元，因被告未遵期履行還款協議，原告已將被告提供擔保之
    有價證券700股過戶抵償350萬元之債務，因被告所有之不動
    產已無殘值，原告購買系爭土地共支付926萬元，被告迄今
    只還款750萬元，尚積欠176萬元未清償，為此請求被告清償
    上開債務。又為免分期報酬利息分別起算之繁複，就本件被
    告尚應給付之176萬元，皆以109年10月15日之翌日起至清償
    日止，按週年利率百分之五加計遲延利息。
　㈡原告只收受林黃敏名下70張共700股的股票，兩造約定若被告
    未於109年10月15日還款，上開股票所有權利即交由原告處
    分，惟被告未依約遵期於109年10月15日前償還926萬元債務
    ，原告已將林黃敏名下70張共700股的股票經由林黃敏同意
    ，並親自在股票轉讓登記表上為印鑑變更後，再蓋用變更後
    之印鑑將股票轉讓予原告配偶饒煥美。被告於109年9月14日
    簽立以台北花卉產銷股份有限公司（下稱台北花卉公司）股
    票共計70張、735股擔保926萬元債權之債權保證協議書（下
    稱第一份協議書）後，再簽立以雲林縣○○○○段000地號土地
    （下稱414地號土地）作為擔保109年11月15日清償上述欠款
    之債權保證協議書（下稱第二份協議書），上開第一、二份
    協議書之差額3,675,000元即為雙方約定第一份協議書中擔
    保前開股票可抵償之債務額，每股可抵償之債務核為5,000
    元，其後因被告未實際交付其名下35股股票，實際交付作為
    擔保926萬元債務之700股股票（下稱系爭股票），於抵償債
    務條件成就後，原告即依前開協議於109年10月16日經股票
    所有人用印後將系爭股票讓與原告配偶，用以抵償被告積欠
    原告之350萬元債務。另因原告發現被告所有之414地號土地
    已辦理預告登記，難收土地抵償債務之目的，原告已將辦理
    過戶等權狀資料返還被告。
　㈢並聲明：如主文第一項所示。
二、被告則辯以：當初原告是看我們林內的土地，自己來跟我們
    買土地，先付了頭期款300萬元，後來又付款600多萬元，尾
    款說要貸款，但後來貸不出來，要我錢還他。我不同意原告
    請求的原因是我的股票價值有超過，股票當初只是供擔保，
    但未經我的同意就於109年10月15日前將股票賣掉了等語，
    並聲明：原告之訴駁回。
三、兩造不爭執之事實及本件之爭點：　　
  ㈠兩造不爭執之事實
　  ⒈被告於108年6月30日代理鄭昆宗與原告就鄭昆宗所有之系
      爭土地簽訂買賣契約，買賣價金為23,286,460元。
　  ⒉原告分別於108年7月1日、108年7月9日、108年8月22日各
      匯款300萬元、313萬元、313萬元至被告所指定之帳戶內
      ，原告共計匯款926萬元。
　  ⒊系爭買賣契約因故無法履行，被告分別於109年11月5日、1
      09年12月10日、110年2月8日返還原告200萬元、100萬元
      、100萬元，共計400萬元，尚積欠原告526萬元未清償。
　  ⒋被告於109年9月14日書立二份債權保證協議書予原告，第
      一份協議書（即原證四）由林黃敏為擔保人，該協議書記
      載：「甲（指原告）、乙（指被告）兩造雙方有債權玖佰
      貳拾陸萬元整，雙方同意以台北花卉產銷股份有限公司，
      股票共計七十張、735股（戶號：7237林黃敏）擔保債權
      ，以109年10月15日為限，若逾期未還上述股票所有權利
      交由債權人處理，絕無異議。參方無異議。」等語，第二
      份協議書（即原證六）記載：「茲因土地買賣價款產生債
      權新臺幣伍佰伍拾捌萬伍仟元整，經雙方協調同意，以林
      內鄉新興段414地號土地，作為擔保於109年11月15日清償
      上述所欠款，若未清償上述所有金額，此筆土地交由債權
      人，以每坪肆萬元優先承購或由法院執行，雙方達成協議
      並由債權人，交付土地所有權狀、印鑑證明和印鑑章，交
      予債權人之代理人保管並證明此擔保之確實，債務人願負
      所有法律責任」等語。
　  ⒌原告於109年10月16日將林黃敏所有之系爭股票出售予饒煥
      美。
　㈡本件之爭點：　　
    ⒈原告以被告所提供之系爭股票，用以抵償被告所積欠之債
      務350萬元，是否合理？
    ⒉原告請求被告返還176萬元及自109年10月16日起至清償日
      止，按週年利率百分之五計算之利息，是否有理由？
四、本院之判斷：
  ㈠原告主張之事實，已據其提出不動產買賣契約書、網路對話
    截圖、存摺內頁、第一份協議書、匯款申請書、交易明細、
    第二份協議書、股票、股票轉讓登記表及證券交易稅一般代
    徵稅額繳款書為證（見支付命令狀第4-8頁，本院卷第33-37
    頁），堪信屬實。
  ㈡被告雖辯稱系爭股票的價值超過350萬元，且系爭股票只是供
    擔保，原告未經被告同意即於109年10月15日前將系爭股票
    轉讓等語。惟查：
　　⒈兩造簽立之第一份協議書上記載若被告未於109年10月15日
      前清償原告926萬元，則系爭股票之所有權利就交由原告
      處理，有被告所不爭執之第一份協議書在卷可稽（見支付
      命令卷第7頁）。而被告僅分別於109年11月5日、109年12
      月10日、110年2月8日返還原告200萬元、100萬元、100萬
      元，復有原告提出之匯款申請書及交易明細可憑（見支付
      命令卷第8頁），足見被告並未於109年10月15日前清償其
      積欠原告之926萬元債務。再依原告所提出之股票轉讓登
      記表及財政部臺北國稅局111年5月30日財北國稅資字第11
      10016381號函所檢送之公司股東股份轉讓通報表所示（見
      本院卷第35、55、131、133頁），系爭股票是於109年10
      月16日轉讓登記予原告配偶饒煥美。則原告於109年10月1
      6日將系爭股票轉讓予其配偶饒煥美，用以抵償被告所積
      欠之債務，即無違反兩造之約定，核屬有據。
　　⒉又依第一份及第二份協議書所載，被告提出台北花卉公司
      的股票735股是為了擔保926萬元之債權，而交予原告414
      地號土地的所有權狀、印鑑證明及印鑑章是為了擔保5,58
      5,000元的債權，由此堪認原告主張兩造曾協議每股股票
      的價格為5,000元乙情【計算式：（9,260,000－5,585,000
      ）÷735＝5,000】，應屬可信。再佐以財政部臺北國稅局前
      述函所檢送之台北花卉公司109年度營利事業所得稅結算
      申請資料顯示，台北花卉公司109年底每股股票之淨值為1
      ,559元（見本院卷第127頁），被告辯稱系爭股票的市價
      應超過350萬元，並未提出任何證據以資證明，所辯自不
      足採。
　㈢原告主張其因購買系爭土地已交付被告926萬元，有原告所提
    出之存摺內頁為證（見支付命令卷第6頁），被告只返還原
    告400萬元，再以系爭股票抵償350萬元，則原告請求被告應
    再給付其176萬元（計算式：9,260,000－4,000,000－3,500,0
    00＝1,760,000），即屬有據。
　㈣按給付有確定期限者，債務人自期限屆滿時起，負遲延責任
    ；遲延之債務，以支付金錢為標的者，債權人得請求依法定
    利率計算之遲延利息；應付利息之債務，其利率未經約定，
    亦無法律可據者，週年利率為百分之五，民法第229條第1項
    、第233條第1項前段、第203條分別定有明文。本件兩造約
    定被告應於109年10月15日清償債務，被告迄今仍積欠原告1
    76萬元未清償，則原告請求自109年10月16日起至清償日止
    ，按週年利率百分之五計算之遲延利息，與前開規定符符，
    應予准許。
五、從而，原告請求被告應給付其176萬元，及自109年10月16日
    起至清償日止，按週年利率百分之五計算之利息，為有理由
    ，應予准許。
六、本件為判決之基礎已臻明確，兩造其餘之攻擊或防禦方法及
    證據，經本院斟酌後，認為均不足以影響本判決之結果，亦
    與本件爭點無涉，自無逐一詳予論駁之必要，併此說明。
七、訴訟費用負擔之依據：民事訴訟法第78條。
中　　華　　民　　國　　111 　年　　8 　　月　　16　　日
                  民事第二庭    法  官  蔡碧蓉

以上正本係照原本作成。
如對本判決上訴，須於判決送達後20日內向本院提出上訴狀（須
附繕本）。如委任律師提起上訴者，應一併繳納上訴審裁判費。
中　　華　　民　　國　　111 　年　　8 　　月　　16　　日
                                書記官　段瑋鈴